臺灣高等法院刑事判決
111年度上訴字第2239號
上  訴  人  臺灣士林地方檢察署檢察官
被      告  陳○傑


上列上訴人因被告妨害電腦使用案件，不服臺灣士林地方法院11
0年度訴字第575號，中華民國111年4月19日第一審判決（起訴案
號：臺灣士林地方檢察署110年度偵字第16846號），提起上訴，
本院判決如下：
    主  文
原判決撤銷。
陳○傑犯無故刪除他人電腦相關設備之電磁紀錄罪，處有期徒刑
參月，如易科罰金，以新臺幣壹仟元折算壹日。
    事  實
一、陳○傑與陳○美為夫妻，係家庭暴力法所定家庭成員，雙方因
    故情感生變，於民國110年8月16日凌晨零時45分許，在當時
    同住○○○市○○區○○街0巷000號0樓住處內，陳○傑趁陳○美入睡
    時，以自己指紋解開陳○美持用且上鎖之手機，瀏覽其內之L
    INE通訊軟體，發現陳○美與其父親陳○宗如附件所示之訊息
    對話內容，對之多所批評指謫，竟未經陳○美之同意或授權
    ，逕自將該等訊息對話內容轉傳至其LINE帳號內，而無故取
    得該等電磁紀錄，同時唯恐陳○美察覺，又未經同意或授權
    ，逕自將該轉傳LINE訊息之電磁紀錄刪除，均致生損害於陳
    ○美對該電磁紀錄之獨占性及完整使用利益。嗣於當日下午2
    時餘許，陳○美以其帳號登入電腦版LINE，發現有以其帳號
    轉傳上開LINE訊息至陳○傑所使用LINE帳號之紀錄，始循線
    查悉上情。
二、案經被害人陳○美訴由臺北市政府警察局北投分局報告臺灣
    士林地方檢察署檢察官偵查後起訴。　　
    理  由
一、證據能力部分：下列援引為本件犯罪事實之證據，就被告陳
    ○傑不利於己之供述，被告並未爭執其陳述之任意性（見本
    院卷第80頁），且又有其他事證足以補強其自白確屬真實可
    信，自有證據能力。次按刑事訴訟法第159條之5立法意旨，
    在於確認當事人對於傳聞證據有處分權，得放棄反對詰問權
    ，同意或擬制同意傳聞證據可作為證據，屬於證據傳聞性之
    解除行為，如法院認為適當，不論該傳聞證據是否具備刑事
    訴訟法第159條之1至第159條之4所定情形，均容許作為證據
    ，不以未具備刑事訴訟法第159條之1至第159條之4所定情形
    為前提。此揆諸「若當事人於審判程序表明同意該等傳聞證
    據可作為證據，基於證據資料愈豐富，愈有助於真實發見之
    理念，此時，法院自可承認該傳聞證據之證據能力」立法意
    旨，係採擴大適用之立場。蓋不論是否第159條之1至第159
    條之4所定情形，抑當事人之同意，均係傳聞之例外，俱得
    為證據，僅因我國尚非採澈底之當事人進行主義，故而附加
    「適當性」之限制而已，可知其適用並不以「不符前四條之
    規定」為要件（最高法院104年度第3次刑事庭會議決議意旨
    參照）。本判決所引用其餘供述或非供述證據之證據能力，
    檢察官、被告於言詞辯論終結前均未爭執其證據能力（見本
    院卷第78至80頁），本院審酌上開證據調查製作時之情況，
    並無違法不當之情事，認以之作為證據應屬適當，揆諸前揭
    說明，自均具有證據能力。
二、訊據被告矢口否認上開犯行，辯稱：陳○美自110年5月間起
    精神狀態非常差，很容易暴怒，她5月13日入住臺北榮民總
    醫院接受治療，經診斷為精神官能症，後來也在家中附近身
    心科治療，診斷為其他混合型焦慮症、躁鬱、身體化症、亞
    斯伯格症候群，至8月間，行為舉止越加怪異，身心狀況很
    差，有被害妄想症，一直覺得我要佔她便宜，3天2頭要我搬
    現金，8月15日她跟我說爸爸傳訊息來說誰的股份就用誰的
    帳戶匯款，因為我跟陳○美同意可以互看雙方手機內容，所
    以想看一下岳父傳什麼訊息，才發現附件所示LINE訊息，我
    大為驚恐，覺得她精神確實出了狀況，我認為夫妻間要好好
    談，想要找岳父談如何救她及救這個婚姻，才把訊息轉傳到
    我的LINE，又怕刺激到陳○美，故刪除轉傳之紀錄，當作什
    麼事都沒有發生，我認為所為都是經過授權的，且我只是刪
    除我的轉傳紀錄，並非陳○美手機內原有之電磁紀錄，對陳○
    美並無任何損失云云。然查：
　　㈠被告有於前揭時間、地點，以自己指紋解鎖陳○美之手機，
      將陳○美手機LINE通訊軟體內如附件所示訊息轉傳至自己
      之LINE通訊軟體帳戶內，並刪除其上開轉傳之紀錄等情，
      為被告所坦認（見原審卷第151頁），且經陳○美於原審審
      理時結證屬實，並有該等訊息轉傳之畫面擷圖可按（見偵
      查卷第39至48頁）。是被告有取得陳○美手機內附件所示L
      INE訊息之電磁紀錄，以及將該轉傳LINE訊息之電磁紀錄
      刪除等行為事實，可以認定。
　　㈡被告前揭取得、刪除電磁紀錄之行為，係未經陳○美同意，
      已據陳○美於原審審理時具結陳述明確。又被告與陳○美雖
      為夫妻，雙方並同意互看彼此手機內之訊息內容，然就手
      機內訊息之轉傳取得，以及刪除手機內之電磁紀錄等事項
      ，並未在此同意授權範圍之內，已據陳○美於原審審理時
      具結陳述：（你們有無約定可以利用對方的手機去傳訊息
      ？）絕對沒有，（你們在設定密碼時，有無約定可以將自
      己手機內的資訊予以刪除？）絕對沒有，（你與被告同意
      互相以對方的指紋解所自己的手機，是否單純只是授權彼
      此可以看對方手機中的內容？）當然，（有無授權對方可
      以用你的手機去操作、回覆、對外聯繫等情況？）沒有等
      語屬實（見原審卷第184、186頁）。而依被告於偵查及審
      理時所述，亦表明當時是趁陳○美睡著時為上開行為，且
      僅提及夫妻雙方同意互看彼此手機之內容等語，但就上開
      行為前有無經過同意，以及轉傳使用手機內之訊息內容、
      刪除手機內之電磁紀錄等，是否也在事前同意範圍等節，
      均未為明確之陳述。再佐以被告於偵查中坦認:(所以是不
      想被她發現妳有轉傳她跟陳○宗的對話給自己？)是等語（
      見偵查卷第75頁），以及被告轉傳訊息內容後，即將該轉
      傳之紀錄刪除，已如前述，更可見陳○美上開所指本件被
      告行為是未經其同意逕自而為，且前揭轉傳使用以及刪除
      手機內之電磁紀錄等事項，亦非在雙方事前之同意授權範
      圍內等語，確為真實可信，否則被告何需唯恐陳○美發覺
      ，而即刻刪除該轉傳等紀錄，以企圖掩飾自己行為不法。
      是被告以前詞辯稱其認為上開行為亦在雙方事前同意互相
      瀏覽手機內容之授權範圍云云，並不可採。
　　㈢按刑法第359條所規定「無故取得、刪除或變更他人電腦或
      其相關設備之電磁紀錄，致生損害於公眾或他人者」，其
      所謂「取得」，係指透過電腦等科技之使用，將他人電磁
      紀錄移轉為自己所有；所謂「無故」，係指無正當權源或
      正當事由。易言之，立法除明定「取得他人電磁紀錄」、
      「致生損害於公眾或他人」之構成要件行為外，復明定本
      罪之成立須具備違法性，以及欠缺阻卻違法事由，始足當
      之。職是，包括「無正當理由」、「未經所有人許可」、
      「無處分權限」或「違反所有人意思」、「逾越授權範圍
      」等情，均屬「無故」（最高法院110年度台上字第90號
      判決意旨參照）。是被告與陳○美雖為夫妻，雙方並同意
      互看彼此手機內之訊息內容，但就手機內訊息之轉傳使用
      以及刪除手機內之電磁紀錄等事項，並未在此同意授權範
      圍之內，被告是未經陳○美同意，逕自將手機內附件所示L
      INE訊息電磁紀錄轉傳至自己之LINE帳戶內，以及將該轉
      傳LINE訊息之電磁紀錄刪除，已認定如前述，按上說明，
      被告所為，自屬「未經所有人許可」、「無處分權限」或
      「違反所有人意思」、「逾越授權範圍」等無故之情況。
      被告雖以前詞主張其所為是基於正當理由，並非無故云云
      。然理由正當與否，須綜合考量行為的目的、行為當時的
      人、事、時、地、物等情況、他方受干擾、侵害的程度等
      因素，合理判斷其行為所構成的妨害，是否逾越社會通念
      所能容忍的範圍，並非其行為目的或動機單純，即得謂有
      正當理由（最高法院107年度台上字第1096號判決意旨參
      照）。附件所示之對話內容，係陳○美與自己父親陳○宗之
      私下對話，此與夫妻間之日常家務事項並無關連，是已難
      僅憑雙方為夫妻關係，即認為被告上開未經許可授權而擅
      自取得、刪除電磁紀錄等行為，合於社會相當性。再者，
      依被告於偵查時所述：110年4月分好像有大吵，她有說要
      離婚，110年8月13日有吵那個增資的事情，因為那個時候
      就在吵增資的事，我不同意這麼高的金額等語（見偵查卷
      第77、79頁）。可見上開行為時，被告與陳○美間之情感
      已然生變，原有之夫妻互信基礎已經動搖，被告踰越授權
      範圍，要擅自使用陳○美手機內之資訊資料，更應小心謹
      慎，探求陳○美之真意才是，豈能未經同意擅自而為。更
      何況被告所述要挽回婚姻、要跟岳父談挽回婚姻、要顧及
      陳○美之感受等目的，俱與其上開取得陳○美手機內之訊息
      ，以及將該轉傳LINE訊息之電磁紀錄刪除等行為間，毫無
      正當合理之連結，此從陳○美於本院審理時具結陳述：事
      實上他就是他看了訊息以後做了很多財產上的重大決策，
      以及違背我們家族間的承諾，等於捲款跑了，害我被一大
      堆廠商追債，我還必須跟親友借貸，他說是要挽救家庭，
      但實際上他看了我訊息內容，去告我精神家暴，他說為了
      挽救家庭，我請律師打電話跟他談，反而還告我找黑衣人
      去恐嚇他，我們請他到律師事務所好好談，他也都沒有到
      ，他說要挽救家庭，為何他所做的行為都是相反的，他最
      大的獲利，就是他看到訊息內，做了財產處分，他想知道
      我跟誰聯繫說了什麼，他說他想要挽救家庭，都只是想要
      脫罪，他具體做出來的作為，都是相反的等語（見本院卷
      第81、82頁），亦可以確知。是綜合被告上開行為時之情
      狀，並不合於社會相當性，難認是出於正當理由。綜此，
      被告無故取得、刪除他人電腦相關設備之電磁紀錄之行為
      事實，至為明確。
　　㈣被告雖以其未將陳○美手機內附件所示訊息刪除為由，主張
      上開行為並未造成損害云云。然刑法第359條規定之破壞
      電磁紀錄罪，以無故取得、刪除或變更他人電腦或其相關
      設備之電磁紀錄，致生損害於公眾或他人，為其構成要件
      。依其立法意旨謂「電腦已成為今日日常生活之重要工具
      ，民眾對電腦之依賴性與日俱增，若電腦中之重要資訊遭
      到取得、刪除或變更，將導致電腦使用人之重大損害，鑒
      於世界先進國家立法例對於此種行為亦有處罰之規定，爰
      增訂本條。」顯係鑒於電腦之使用，已逐漸取代傳統之生
      活方式，而所有電腦資料皆係經由電磁紀錄之方式呈現，
      電磁紀錄有足以表徵一定事項之作用（諸如個資或財產紀
      錄），則對電磁紀錄之侵害，亦可能同時造成個人隱私或
      財產上之侵害關係，嚴重影響網路電腦使用之社會信賴及
      民眾之日常生活。是其規範目的重在維持網路電腦使用之
      社會安全秩序，以維護電磁紀錄之正確性，並避免對公眾
      或他人產生損害，兼及個人及社會安全法益之保護。至所
      謂致生損害，係指公眾或他人有可受法律保護之利益，因
      該侵害行為，而受有損害者而言。故在「無故取得」電磁
      紀錄的行為態樣中，縱使原所有人仍繼續保有電磁紀錄的
      支配占有狀態，然如行為人透過電腦使用，以包括複製等
      方法，將他人的電磁紀錄，移轉為自己所有的情形，因已
      破壞權利人對電磁紀錄獨占性及完整使用利益，並致公眾
      或他人受法律保護之利益受有損害，仍該當此罪的成立（
      最高法院111年度台上字第1023、1034號判決意旨參照）
      。是被告上開所為雖未將陳○美手機內如附件所示之訊息
      內容刪除，但被告無故將該等訊息轉傳到自己之LINE通訊
      軟體帳戶內，又將該轉傳之紀錄予以刪除，已然破壞陳○
      美對該等訊息電磁紀錄之獨占、完整使用利益，更遑論被
      告取得該等訊息後可以逕自對外使用，讓該等電磁紀錄流
      通在外，按上說明，被告此舉自足生損害於陳○美。是被
      告辯稱其所為並未致生損害之狀態云云，亦不足取。
　　㈤綜上事證，被告否認犯罪之辯解，並不可採，其上開無故
      取得、刪除他人電腦相關設備電磁紀錄之犯罪事實已經證
      明，應依法論科。
三、查被告與陳○美為配偶關係，為家庭暴力防治法第3條第1 款
    所定之家庭成員關係。被告無故取得、刪除陳○美手機內之
    電磁紀錄，屬家庭成員間實施不法侵害之行為，即為同法第
    2條第2款所稱家庭暴力罪，惟因該法並無相關罰則，自應依
    刑法之規定論處。是核被告上開所為，係犯刑法第359條之
    無故取得、刪除他人電腦相關設備之電磁紀錄罪。被告是在
    密接之時間、同一地點為上開取得、刪除等行為，可認是接
    續之單一行為，應從一情節較重之無故刪除行為罪論即可。
四、原審未詳查上情，逕以被告與陳○美間有同意瀏覽彼此手機
    內容為由，即認被告上開所為是經過同意，且被告並非無故
    等情而為無罪判決，自有未合，是檢察官上訴意旨指謫及此
    ，為有理由，應予撤銷改判。爰審酌被告未經陳○美同意，
    無故取得附件所示手機內之訊息電磁紀錄，又將其轉傳之紀
    錄刪除，影響陳○美對該電磁紀錄之獨占性及完整使用利益
    ，且被告犯罪後始終不認為己非，又未尋求陳○美之諒解，
    參酌陳○美於本院審理時請求從重量刑之意見（見本院卷第8
    7頁），兼衡被告犯罪之目的、動機、手段尚屬平和，以及
    其自述之智識程度、職業、生活經濟狀況等一切情狀，量處
    如主文第2項所示之刑，並諭知易科罰金之折算標準。
據上論斷，應依刑事訴訟法第369條第1項前段、第364條、第299
條第1項前段，判決如主文。
本案經檢察官楊舒婷提起公訴，檢察官薛雯文提起上訴，檢察官
沈念祖到庭執行職務。
中　　華　　民　　國　　111 　年　　8 　　月　　30　　日
                  刑事第十四庭  審判長法　官  黃斯偉
                                      法　官  黎惠萍
                                      法　官  許泰誠
以上正本證明與原本無異。
如不服本判決，應於收受送達後20日內向本院提出上訴書狀，其
未敘述上訴之理由者並得於提起上訴後20日內向本院補提理由書
（均須按他造當事人之人數附繕本）「切勿逕送上級法院」。
                                      書記官  朱子勻
中　　華　　民　　國　　111 　年　　8 　　月　　30　　日
附錄：本案論罪科刑法條全文
中華民國刑法第359條
無故取得、刪除或變更他人電腦或其相關設備之電磁紀錄，致生
損害於公眾或他人者，處5年以下有期徒刑、拘役或科或併科60
萬元以下罰金。

附件：
編號 訊息內容 1 阿傑已經又多次重大出爾反爾，都是為了錢：1.保險受益人改成我，…，反過來利用他的「若是（出生微寒、沒有父母教育）…。 2 他為了鎮住場面，反過來暴怒問我「到底是那個學長給我意見，憑什麼對他的婚姻指手畫腳，叫他出來講！」，…，建議我直接從離婚開始談、單親小孩處理得當也沒問題、人品人格很重要」。 3 阿傑很想翻身，…，都是我陳○美和陳○宗的加持。 4 面對青番的無賴，…，是騙婚的林榮報 5 心理諮商要持續進行，…，（尤其，我破題就說騙婚） 6 阿傑這種利用自己的無助和弱勢，…，「…問為什麼我講話有時候會站在爸爸的立場說話？」 7 阿傑危險又無恥，…，隔天8/4一早就抓他去戶政陳曦從母姓並去法院登記分別財產制！